ACORDAO-COMPLETO-1302509

ACÓRDÃO 12511/2019 ATA 42/2019 - SEGUNDA CÂMARA

VISTOS, relatados e discutidos estes autos de tomada de contas especial instaurada em virtude da não comprovação da regular aplicação dos recursos referentes ao Convênio 201/2004, celebrado em 18/6/2004, entre a Universidade Federal do Paraná - UFPR, a Fundação da Universidade Federal do Paraná - Funpar e o Instituto Tecnológico de Desenvolvimento Educacional - ITDE.
	ACORDAM os Ministros do Tribunal de Contas da União, reunidos em sessão da 2ª Câmara, com fundamento no art. 116, § 1º do Regimento Interno do TCU, em:
	9.1. converter este julgamento em diligência para que sejam analisadas pela unidade instrutiva as peças acostadas aos autos pelos responsáveis, em especial, as abaixo indicadas, com vistas à manifestação sobre o mérito deste feito e posterior encaminhamento ao Ministério Público junto ao TCU, com vistas ao seu pronunciamento:
	9.1.1. memoriais apresentados pela Funpar (peça 170) ;
	9.1.2. memoriais apresentados, em conjunto, pelo ITDE e pelo Sr. Marco Aurélio Paterno (peças 168 e 169) 
	9.1.3. alegações apresentadas em peças denominadas "recursos de reconsideração" dos Srs. Carlos Augusto Moreira Junior (peça 68) , Alípio Santos Leal Neto e Carlos Alberto de Ávila (peças 75-87) ;
	9.1.4. alegações apresentadas em peças denominadas "recursos de revisão" apresentadas pela Funpar (peça 119) e, em conjunto, pelo ITDE e pelo Sr. Marco Aurélio Paterno (peça 111) ;
	9.1.5. novos memoriais apresentados por Carlos Alberto de Ávila (peças 173 e 174) .

Tomada de contas especial instaurada em virtude da não comprovação da regular aplicação de recursos referentes a convênio  com o objetivo de realizar cursos na modalidade ensino à distância.

Segunda Câmara

Universidade Federal do Paraná - UFPR (75.095.679/0001-49).

3. Responsáveis: Alipio Santos Leal Neto (XXX.569.589-XX); Carlos Alberto de Ávila (XXX.562.449-XX); Carlos Augusto Moreira Junior (XXX.164.169-XX); Fundação da Universidade Federal do Paraná - Funpar (78.350.188/0001-95); Instituto Tecnológico de Desenvolvimento Educacional- ITDE (05.884.635/0001-12); Marcos Aurélio Paterno (XXX.037.699-XX).

13.1. Ministros presentes: Ana Arraes (Presidente), Augusto Nardes (Relator), Aroldo Cedraz e Raimundo Carreiro (Revisor).
13.2. Ministro-Substituto presente: André Luís de Carvalho.

ACORDAO-COMPLETO-2526304

Acórdão 3075/2022 - Segunda Câmara

AUGUSTO NARDES

Adoto como relatório o parecer do Ministério Público junto ao TCU, representado pelo Procurador Marinus Eduardo De Vries Marsico (peça 179) :
"Cuidam os autos de tomada de contas especial instaurada em cumprimento ao Acórdão 2699/2008-TCU-Primeira Câmara, prolatado no âmbito do TC Processo 019.514/2005-9, que cuidou de representação encaminhada pelo Deputado Federal Luiz Carlos Hauly acerca de irregularidades envolvendo recursos da Universidade Federal do Paraná (UFPR) . 
	O dano de que trata a TCE decorre da não comprovação da regular aplicação dos recursos arrecadados no âmbito do Convênio 201/2004 (peça 2, p. 86-89) , celebrado em 18/6/2004, entre a UFPR, a Fundação da Universidade Federal do Paraná para o Desenvolvimento da Ciência, da Tecnologia e da Cultura - Funpar e o Instituto Tecnológico de Desenvolvimento Educacional - ITDE.
	O convênio previa a realização dos cursos Técnico em Contabilidade, Técnico em Administração Pública, Técnico em Secretariado e Técnico em Administração, na modalidade de ensino à distância, por intermédio da Escola Técnica da Universidade do Paraná - ETUFPR. Segundo o que foi acordado, cabia ao ITDE fornecer a infraestrutura, as instalações e os recursos tecnológicos, além de arrecadar as receitas provenientes da cobrança de inscrições dos alunos e da venda de materiais didáticos dos cursos. Essas receitas, deduzidas dos custos operacionais incorridos pelo ITDE, seriam transferidos à Funpar, a quem cabia fornecer apoio técnico, administrativo e financeiro com vistas ao desenvolvimento dos projetos, bem como aplicar os recursos repassados pelo ITDE conforme fosse determinado pela UFPR/ETUFPR. Já à UFPR, por meio da ETUFPR, cabia responder pela coordenação técnica, didática e pedagógica, além de exercer o controle financeiro e administrativo do projeto. 
	Segundo o que consta nos autos, foram arrecadados R$ 8.421.464,28 pelo ITDE na vigência do convênio, sem que tenha havido o necessário repasse à Funpar da diferença entre esse montante e os custos incorridos pelo ITDE com a realização dos cursos.
	Inicialmente, por meio do Acórdão 1257/2012-TCU-Segunda Câmara (peça 6, p. 48-49) , foram julgadas irregulares as contas do Sr. Carlos Augusto Moreira Junior, reitor da UFPR; do Sr. Alípio Santos Leal Neto, Diretor da ETUFPR; do Sr. Carlos Alberto de Ávila, Coordenador Administrativo do convênio; do Sr. Marcos Aurélio Paterno, presidente do ITDE; da Funpar; e do ITDE;  condenando-os solidariamente ao recolhimento da importância de R$ 8.421.464,28 aos cofres da UFPR, e ao pagamento de multas individuais de valores diversos. 
	Em decorrência da condenação imposta pelo Tribunal, vários recursos foram manejados pelos responsáveis: a Funpar interpôs embargos de declaração (peça 67) ; o Sr. Carlos Augusto Moreira Junior apresentou recurso de reconsideração (peça 68) ; e os Srs. Alípio Santos Leal Neto e Carlos Alberto de Ávila, em peça conjunta, também interpuseram recurso de reconsideração (peças 75-87) .
	Por meio do Acórdão 5971/2012-TCU-Segunda Câmara (peça 94) , os embargos interpostos pela Funpar foram apreciados e rejeitados pelo Tribunal. 
	Após o julgamento dos embargos, novos recursos foram manejados pelos responsáveis:  o ITDE e o Sr. Marcos Aurélio Paterno, em peça conjunta, interpuseram recurso de revisão, por meio do qual arguiram a nulidade do citado Acórdão 1257/2012-TCU-Segunda Câmara (peça 111) ; da mesma forma, a Funpar também apresentou recurso de revisão (peça 119) .   
	Por meio do Acórdão 6220/2013-TCU-Segunda Câmara (peça 122) , o Tribunal, reconhecendo o vício alegado, declarou a nulidade do Acórdão 1257/2012-TCU-Segunda Câmara, por entender que houve falhas na publicação da pauta de julgamento, já que não foi mencionado qualquer dos advogados constituídos pelo Sr. Marcos Aurélio Paterno e pelo ITDE. Reconhecendo a importância das defesas contidas nas peças recursais até então apresentadas, este membro do MP/TCU, em manifestação que antecedeu ao julgamento (peça 118) , já havia registrado que considerava inapropriado o desentranhamento das peças subsequentes ao acórdão declarado nulo, haja vista a possibilidade de que contivessem elementos de defesa úteis para o julgamento de mérito da TCE.
	Após o Acórdão 1257/2012-TCU-Segunda Câmara ter sido declarado nulo pelo Tribunal, o Sr. Carlos Alberto de Ávila apresentou memorial (peças 146-155) , o que motivou o exame da SECEX-PR, materializado na instrução que integra a peça 162. 
	Por fim, foram autuados os memoriais apresentados em conjunto pelo ITDE e pelo Sr. Marco Aurélio Paterno (peças 168 e 169) ; pela Funpar (peça 170) ; e mais uma vez pelo Sr. Carlos Alberto de Ávila (peças 173-174) ; o que motivou um novo exame pela Unidade Técnica (peça 176) . Destaque-se que, nessa instrução, somente os novos argumentos apresentados pelo Sr. Carlos Alberto de Ávila (peças 173-174) foram examinados.
	Não obstante a SECEX-PR já tenha se manifestado mais de uma vez sobre o mérito da TCE, os vários recursos interpostos contra o Acórdão 1257/2012-TCU-Segunda Câmara - excetuando-se os embargos já julgados (peça 67) e o recurso de revisão que suscitou a nulidade do Acórdão (peça 111) - foram ignorados pela Unidade Técnica, de modo que as alegações apresentadas nas peças recursais não foram ainda objeto de exame. Ainda que alguns dos responsáveis tenham tido a oportunidade de se manifestar posteriormente por meio de memoriais, como foi o caso do Sr. Carlos Alberto de Ávila (peças 146-155 e 173-174) , do ITDE em conjunto com o Sr. Marcos Aurélio Paterno (peças 168-169) e da Funpar (peça 170) , é importante destacar que os Srs. Carlos Augusto Moreira Junior e Alípio Santos Leal Neto não mais compareceram aos autos após terem interposto os recursos que integram as peças 68 e 75-87. Ademais, os memoriais apresentados pela Funpar (peça 170) e pelo ITDE em conjunto com o Sr. Marco Aurélio Paterno (peças 168 e 169) também não foram examinados.
	Desse modo, considerando que as peças ainda não analisadas podem conter elementos importantes para subsidiar a defesa dos responsáveis, entendemos necessário que a Unidade Técnica promova o exame dessas peças, para que a validade da decisão que vier a ser proferida não venha a ser objeto de novos questionamentos. 
	Em sendo assim, sugerimos, preliminarmente, em respeito aos princípios da ampla defesa, do formalismo moderado e da verdade material que norteiam os julgamentos do Tribunal, o retorno do processo à SECEX-PR, para que promova novo exame das defesas encaminhadas, manifestando-se especialmente sobre o conteúdo dos memoriais apresentados pela Funpar (peça 170) e pelo ITDE em conjunto com o Sr. Marco Aurélio Paterno (peças 168 e 169) , bem como sobre as alegações que integram os recursos de reconsideração apresentados pelos Srs. Carlos Augusto Moreira Junior (peça 68) , Alípio Santos Leal Neto e Carlos Alberto de Ávila (peças 75-87) , além das que integram o recurso de revisão apresentado pela Funpar (peça 119) .  
	Contudo, na eventualidade de o E. Relator, de forma diversa, decidir pela continuidade do feito entendendo que não é cabível a medida preliminar ora sugerida, solicitamos, desde já, o retorno dos autos a esse Gabinete, para que este membro do MP/TCU possa emitir o seu pronunciamento quanto ao mérito."
	É o Relatório.

8.1. De Carlos Augusto Moreira Junior: Renato Cardoso de Almeida Andrade (peça 8, p. 12, 21);
8.2. De Marcos Aurélio Paterno: Rodrigo Muniz Santos, Fernando Muniz Santos, Atila Sauner Posse, André Ricardo Tubiana e Napoleão Lopes Junior (peça 8, p. 36, 47); Claudio Bonato Fruet (peça 8, p. 50); Carlos Eduardo Caputo Bastos, Cláudio Bonato Fruet, Ricardo Mesquita Queiroz de Abeci, Beatriz do Aire de Mello e Oliveira, Marianne dos Santos Abe, Alexandre Müller Buarque Viveiros, Carlos Enrique Arrais Bastos, Juliana Cabral Lima, Ana Carolina Arrais Bastos, Gustavo Tosi, Guilherme Barbosa Mesquita e Ana Carolina Brum Pinheiro (peça 8, p. 51 e 52);
8.3. De Alipio Santos Leal Neto: Hélio Flávio Leopoldino Rodrigues (peça 8, p. 22, 27);
8.4. De Carlos Alberto de Ávila: Hélio Flávio Leopoldino Rodrigues (peça 8, p. 23, 28);
8.5. De Instituto Tecnológico de Desenvolvimento Educacional - ITDE: Fernando Muniz Santos (peça 171); Atila Sauner Posse, André Ricardo Tubiana e Napoleão Lopes Junior (peça 8, p. 35, 43); Claudio Bonato Fruet (peça 8, p. 50); Carlos Eduardo Caputo Bastos, Cláudio Bonato Fruet, Ricardo Mesquita Queiroz de Abeci, Beatriz do Aire de Mello e Oliveira, Marianne dos Santos Abe, Alexandre Müller Buarque Viveiros, Carlos Enrique Arrais Bastos, Juliana Cabral Lima, Ana Carolina Arrais Bastos, Gustavo Tosi, Guilherme Barbosa Mesquita e Ana Carolina Brum Pinheiro (peça 8, p. 51 e 52); e Carlos Alberto Grolli (peça 8, p. 30);
8.6. De Fundação da Universidade Federal do Paraná - Funpar: Fausto Pereira de Lacerda Filho (peça 8, p. 48); André Feofiloff, Edson Carlos de Souza e Ana Paula Franco de Macedo (peça 142, p. 3); Claudismar Zupiroli, Maria Abadia Alves e Alberto Moreira Rodrigues (peça 158)

Procurador Marinus Eduardo De Vries Marsico.

TOMADA DE CONTAS ESPECIAL. CONVÊNIO VISANDO À EXECUÇÃO DE CURSOS À DISTÂNCIA COM INFRAESTRUTURA E RECURSOS TECNOLÓGICOS DA ENTIDADE CONTRATADA - INSTITUTO TECNOLÓGICO DE DESENVOLVIMENTO EDUCACIONAL (ITDE). JULGAMENTO PELA IRREGULARIDADE DAS CONTAS, COM DÉBITO E MULTA POR INTERMÉDIO DO ACÓRDÃO 1.257/2012-2ª CÂMARA, CONFIRMADO EM SEDE DE EMBARGOS PELO ACÓRDÃO 5.971/2012-2ª CÂMARA. INTERPOSIÇÃO DE RECURSOS. ANULAÇÃO DO ACÓRDÃO 1.257/2012-2ª CÂMARA EM RAZÃO DA FALTA DE INTIMAÇÃO DE ADVOGADO DA PARTE POR INTERMÉDIO DO ACÓRDÃO 6.220/2013-2ª CÂMARA. RESTITUIÇÃO AO RELATOR A QUO (MIN. AROLDO CEDRAZ). PROCESSO INCLUÍDO PARA APRECIAÇÃO NA SESSÃO DA 2ª CÂMARA DE 10/12/2014. PEDIDO DE VISTA NOS TERMOS DO ART. 112 DO RI/TCU. ADIAMENTO DA DISCUSSÃO. ELEMENTOS ACOSTADOS AOS AUTOS NÃO ANALISADOS PELA UNIDADE TÉCNICA E PELO MINISTÉRIO PÚBLICO JUNTO AO TCU. CONVERSÃO DO JULGAMENTO EM DILIGÊNCIA PARA ANÁLISE DOS ELEMENTOS AINDA NÃO AVALIADOS E PRONUNCICAMENTO NO MÉRITO. ENCAMINHAMENTO PARA UNIDADE TÉCNICA E, POSTERIORMENTE, AO MP/TCU.

TOMADA DE CONTAS ESPECIAL (TCE)

Secretaria do TCU no Estado do Paraná (SEC/PR).

Como visto, trata-se de tomada de contas especial instaurada em cumprimento ao Acórdão 2699/2008-TCU-Primeira Câmara, a qual trago à apreciação desta 2ª Câmara.
Por importante, apresento, a seguir, um breve histórico do trâmite no TCU dos processos relacionados à Universidade Federal do Paraná (UFPR) .
O processo original tratou de representação instaurada pela Secretaria do Tribunal no Estado do Paraná (SEC-PR) , a partir de expediente encaminhado a esta Corte pelo então Deputado Federal Luiz Carlos Hauly, em 27/9/2005, com vistas à apuração de irregularidades ocorridas na UFPR, com destaque para a contratação irregular do Instituto Tecnológico de Desenvolvimento Educacional (ITDE) para prestar serviços relacionados com cursos profissionalizantes técnicos diversos, na modalidade Ensino à Distância (EaD) , realizados pela Escola Técnica da UFPR (ETUFPR) , mediante o Convênio 201/2004-UFPR/Funpar/ITDE (processo/UFPR 17.736/04-19) .
Em seguida, várias outras denúncias foram encaminhadas à SEC-PR via Ouvidoria, Ministério Público Federal, servidores da Universidade e imprensa, as quais relatavam irregularidades em diversos cursos de ensino à distância promovidos por aquela universidade.
Para apurar a denúncia do Deputado Federal, foi instaurado o TC Processo 019.514/2005-9 e realizada inspeção, tendo sido constatado que os cursos estavam sendo divulgados no site do ITDE, instituição privada estranha à estrutura da Instituição Federal de Ensino Superior (ver cópias das páginas da internet à peça 151, p. 83-109) , com cobrança irregular de matrícula e mensalidades dos alunos interessados.
As irregularidades ensejaram diversas deliberações do Tribunal, desde o ano de 2005, entre as quais o Acórdão 2669/2008-TCU-Primeira Câmara, por intermédio do qual esta Corte determinou que a Secretaria do TCU no Estado do Paraná instaurasse tomada de contas especial em decorrência da ausência de prestação de contas e das irregularidades constatadas na documentação apresentada pelo ITDE.
Em decorrência desse último decisum, esta Corte instaurou tomada de contas especial (TC-Processo 026.921/2008-0) , mas, durante a instrução do feito, outras denúncias envolvendo a UFPR, a ETUFPR e a Fundação de Apoio da Universidade Federal do Paraná (Funpar) ingressaram neste Tribunal, relatando novas irregularidades referentes à realização de cursos à distância, porém com outras entidades: o IBCT - Instituto Brasileiro de Educação, Ciência e Tecnologia; a AMBM - Associação de Massoterapeutas do Brasil, a Golden Consultoria Empresarial Ltda.; e a Maxi Cursos e Concursos.
Ante os indícios de irregularidade, envolvendo diferentes contratos entre a UFPR, ETUFPR, Funpar e entidades privadas, o relator à época (Min. Guilherme Palmeira) determinou que a matéria relativa ao Convênio 201/2004 - UFPR/FUNPAR/ITDE fosse apartada, originando o TC-Processo 021.208/2009-5, ora em análise. Afinal, segundo aquele relator, este era o único processo que continha o valor arrecadado pelo ente privado devidamente identificado.
Feito esse resumo sobre a generalidade processual acerca das irregularidades envolvendo a UFPR, trago, agora, um resumo da tramitação do presente feito. Devido à complexidade processual destes autos, transcrevo a seguir, trecho do parecer do Ministério Público junto ao TCU, no qual é detalhado o histórico desta tomada de contas especial no âmbito do Tribunal:
 (...) 
Inicialmente, por meio do Acórdão 1257/2012-TCU-Segunda Câmara (peça 6, p. 48-49) , foram julgadas irregulares as contas do Sr. Carlos Augusto Moreira Junior, reitor da UFPR; do Sr. Alípio Santos Leal Neto, Diretor da ETUFPR; do Sr. Carlos Alberto de Ávila, Coordenador Administrativo do convênio; do Sr. Marcos Aurélio Paterno, presidente do ITDE; da Funpar; e do ITDE;  condenando-os solidariamente ao recolhimento da importância de R$ 8.421.464,28 aos cofres da UFPR, e ao pagamento de multas individuais de valores diversos. 
Em decorrência da condenação imposta pelo Tribunal, vários recursos foram manejados pelos responsáveis: a Funpar interpôs embargos de declaração (peça 67) ; o Sr. Carlos Augusto Moreira Junior apresentou recurso de reconsideração (peça 68) ; e os Srs. Alípio Santos Leal Neto e Carlos Alberto de Ávila, em peça conjunta, também interpuseram recurso de reconsideração (peças 75-87) .
Por meio do Acórdão 5971/2012-TCU-Segunda Câmara (peça 94) , os embargos interpostos pela Funpar foram apreciados e rejeitados pelo Tribunal. 
Após o julgamento dos embargos, novos recursos foram manejados pelos responsáveis:  o ITDE e o Sr. Marcos Aurélio Paterno, em peça conjunta, interpuseram recurso de revisão, por meio do qual arguiram a nulidade do citado Acórdão 1257/2012-TCU-Segunda Câmara (peça 111) ; da mesma forma, a Funpar também apresentou recurso de revisão (peça 119) .   
Por meio do Acórdão 6220/2013-TCU-Segunda Câmara (peça 122) , o Tribunal, reconhecendo o vício alegado, declarou a nulidade do Acórdão 1257/2012-TCU-Segunda Câmara, por entender que houve falhas na publicação da pauta de julgamento, já que não foi mencionado qualquer dos advogados constituídos pelo Sr. Marcos Aurélio Paterno e pelo ITDE. Reconhecendo a importância das defesas contidas nas peças recursais até então apresentadas, este membro do MP/TCU, em manifestação que antecedeu ao julgamento (peça 118) , já havia registrado que considerava inapropriado o desentranhamento das peças subsequentes ao acórdão declarado nulo, haja vista a possibilidade de que contivessem elementos de defesa úteis para o julgamento de mérito da TCE.
Após o Acórdão 1257/2012-TCU-Segunda Câmara ter sido declarado nulo pelo Tribunal [pelo Acórdão 6220/2013-TCU-Segunda Câmara, de relatoria do Min. Benjamin Zymler], o Sr. Carlos Alberto de Ávila apresentou memorial (peças 146-155) , o que motivou o exame da SECEX-PR, materializado na instrução que integra a peça 162. 
Por fim, foram autuados os memoriais apresentados em conjunto pelo ITDE e pelo Sr. Marco Aurélio Paterno (peças 168 e 169) ; pela Funpar (peça 170) ; e mais uma vez pelo Sr. Carlos Alberto de Ávila (peças 173-174) ; o que motivou um novo exame pela Unidade Técnica (peça 176) . Destaque-se que, nessa instrução, somente os novos argumentos apresentados pelo Sr. Carlos Alberto de Ávila (peças 173-174) foram examinados.
A presente TCE foi, então, submetida ao escrutínio desta 2ª Câmara, na sessão ordinária de 10/12/2014, pelo então relator do feito, Ministro Aroldo Cedraz, oportunidade em que o eminente Ministro Raimundo Carreiro formulou pedido de vista dos autos, nos termos do art. 112 do Regimento Interno do TCU (peça 139) . Em razão de novos elementos trazidos aos autos pelo Sr. Carlos Alberto de Ávila (Coordenador Administrativo do Convênio 201/2004) , o ministro revisor sugeriu que o processo fosse encaminhado novamente para a unidade técnica a fim de se lavrar nova instrução, posicionamento com o qual concordei (peças 144 e 145) .
Realizada outra instrução da SEC-PR (peças 162 a 164) e emitido o parecer do MP/TCU (peça 171) , novos elementos foram acostados aos autos, o que levou à nova análise da unidade técnica (peças 177 a 178) e a novo parecer do Parquet especializado (peça 179) .
Nesse último parecer do Ministério Público junto ao TCU (peça 179) , o procurador Marinus Eduardo De Vries Marsico entende que nem todas as peças acostadas aos autos pelos responsáveis, ora nominadas como "recursos", ora nominadas como "memoriais", haviam sido analisadas pela área técnica deste Tribunal.
Dessa forma, o douto Parquet propõe um novo encaminhamento para a área responsável nesta Corte de Contas para análise das peças ainda não avaliadas.
Rememorado o iter processual, e considerando os princípios do formalismo moderado, da verdade real, bem como do contraditório e da ampla defesa, bem assim em consonância com o posicionamento do MP/TCU, julgo de bom direito converter este julgamento em diligência para aprofundamento do exame do feito, nos termos do art. 116, caput, e § 1º, do RITCU, que seguir reproduzo:
Art. 116. As questões preliminares ou prejudiciais serão decididas antes do julgamento ou da apreciação de mérito proposta pelo relator.
§ 1º Se a preliminar versar sobre falta ou impropriedade sanável, o Tribunal poderá converter o julgamento ou apreciação em diligência.
Em consequência, cabe retornar os autos à unidade técnica no TCU atualmente responsável pelo assunto, Secretaria de Controle Externo da Educação (Secex-Educ) para que sejam por ela analisados com vistas à manifestação sobre o mérito deste processo e posterior encaminhamento ao Ministério Público junto ao TCU, com vistas ao seu pronunciamento. 
Ressalto que, em especial, as seguintes peças merecem a análise por parte da unidade técnica:
	- memoriais apresentados pela Funpar (peça 170) ;
	- memoriais apresentados, em conjunto, pelo ITDE e pelo Sr. Marco Aurélio Paterno (peças 168 e 169) 
	- alegações apresentadas em peças denominadas "recursos de reconsideração" dos Srs. Carlos Augusto Moreira Junior (peça 68) , Alípio Santos Leal Neto e Carlos Alberto de Ávila (peças 75-87) ;
	- alegações apresentadas em peças denominadas recurso de revisão apresentadas pela Funpar (peça 119) e, em conjunto, pelo ITDE e pelo Sr. Marco Aurélio Paterno (peça 111) ;
	- novos memoriais apresentados por Carlos Alberto de Ávila (peças 173 e 174) .
Destaco também que, em busca do princípio da eficiência e da racionalidade administrativa, a unidade deve verificar, primeiramente, se os responsáveis trouxeram, de fato, novos argumentos, ou se repetiram alegações já trazidas e analisadas anteriormente por este Tribunal, para, então, avaliar a necessidade de uma nova análise técnica.
	Ante o exposto, VOTO por que esta Casa adote a minuta de acórdão que trago à apreciação deste colegiado.
TCU, Sala das Sessões Ministro Luciano Brandão Alves de Souza, em 19 de novembro de 2019.
Ministro JOÃO AUGUSTO RIBEIRO NARDES
Relator